【裁判字號】    99,易,2704
【裁判日期】    990913
【裁判案由】    詐欺
【裁判全文】
臺灣臺中地方法院刑事判決              99年度易字第2704號
公  訴  人  臺灣臺中地方法院檢察署檢察官
被      告  乙○○
上列被告因詐欺案件，經檢察官提起公訴（99年度偵字第14156
號），被告於本院準備程序中就被訴之事實為有罪之陳述，經本
院合議庭裁定由受命法官獨任進行簡式審判程序審理，判決如下
    主      文
乙○○幫助意圖為自己不法之所有，以詐術使人將本人之物交付
，處有期徒刑肆月，如易科罰金，以新臺幣壹仟元折算壹日。
    事實及理由
壹、程序方面
    按刑事訴訟法第273 條之1第1項規定：除被告所犯為死刑、
    無期徒刑、最輕本刑為3 年以上有期徒刑之罪或高等法院管
    轄第一審案件者外，於審判期日前之程序進行中，被告先就
    被訴事實為有罪之陳述時，審判長得告知被告簡式審判程序
    之旨，並聽取當事人、代理人、辯護人及輔佐人之意見後，
    裁定進行簡式審判程序。查本案被告乙○○被訴詐欺案件，
    非前開不得進行簡式審判程序之案件，經被告於本院行準備
    程序時就被訴之事實為有罪之陳述，且經本院告知被告簡式
    審判程序之旨，聽取被告及檢察官之意見後，爰依刑事訴訟
    法第273 條之1第1項規定裁定改依簡式審判程序審判之，先
    予敘明。
貳、實體方面
一、犯罪事實：
（一）乙○○可預見他人蒐集存摺、金融卡（含密碼）之帳戶資
      料，可能欲以該蒐集來之帳戶，遂行財產上犯罪之目的，
      亦即該帳戶將作為詐欺取財之人頭帳戶，以收取受騙被害
      人匯入之款項，竟仍不違背其本意，基於幫助詐欺集團詐
      欺取財之不確定犯罪故意，將其於民國94年3 月3 日向渣
      打國際商業銀行北屯分行所申請之帳號00000000000000號
      帳戶（下稱渣打銀行帳戶）、於不詳日期向中華郵政臺中
      郵局所申請之帳號00000000000000號帳戶（下稱郵局帳戶
      ）、於99年3月10 日向合作金庫商業銀行衛道分行所申請
      之帳號0000000000000000號帳戶（下稱合作金庫帳戶），
      於99年4月7日下午4時許，在臺中市○○路上「空軍一號
      客運公司」內，將該等帳戶之存摺、提款卡及密碼，同時
      以郵寄方式交付予真實姓名年籍不詳自稱「陳先生」之成
      年男子，供其所屬之詐欺集團為詐欺犯行使用。嗣該詐欺
      集團成員取得前開帳戶資料後，與其所屬之其他詐欺集團
      成員，共同基於意圖為自己不法所有之犯意聯絡，於附表
      詐騙時間欄所示之時間，以附表詐騙方式欄所示之方式，
      致附表被害人欄所示之被害人陷於錯誤，而於附表匯款時
      、地欄所示時、地，匯款如附表詐騙金額欄所示之金額至
      前揭帳戶內。嗣經甲○○、戊○○、辛○○、丙○○、己○○、丁○○、庚○○等人於匯款後，發覺有異而報警處
      理。
（二）案經甲○○、戊○○、丙○○、丁○○、庚○○訴由臺中
      市警察局第六分報告臺灣臺中地方法院檢察署檢察官偵查
      起訴。
二、上開犯罪事實，業據被告乙○○於本院準備程序時坦承不諱
    ，核與證人即被害人甲○○、戊○○、辛○○、丙○○、己○○、丁○○、庚○○於警詢時證述情節大致相符，並有上
    開被告渣打銀行帳戶、郵局帳戶、合作金庫帳戶之客戶開戶
    基本資料及交易明細查詢資料各1 份；告訴人甲○○所提出
    之渣打銀行自動櫃員機交易明細表2 份、告訴人戊○○所提
    出之台新銀行自動櫃員機交易明細表、被害人辛○○所提出
    之郵政存簿儲金簿交易明細表資料、告訴人丙○○所提出之
    渣打銀行自動櫃員機交易明細表、被害人己○○所提出之郵
    政國內匯款執據、告訴人丁○○所提出之彰化銀行匯款回條
    聯、告訴人庚○○所提出之郵政存簿儲金簿交易明細表資料
    各1 份，暨臺北縣政府警察局新莊分局福營派出所受理詐騙
    帳戶通報警示簡便格式表、臺北市政府警察局士林分局文林
    派出所受理詐騙帳戶通報警示簡便格式表、臺北市政府警察
    局北投分局長安派出所受理詐騙帳戶通報警示簡便格式表、
    臺中市警察局第六分局市政派出所受理各類案件記錄表、受
    理詐騙帳戶通報警示簡便格式表、受理刑事案件報案三聯單
    各1份、內政部警政署反詐騙諮詢專線紀錄表6份附卷足稽，
    是被告出於任意性之自白核與事實相符，足堪採信。本案事
    證明確，被告犯行堪以認定，應予依法論科。
三、刑法上之幫助犯，係對於犯罪與正犯有共同之認識，而以幫
    助之意思，對於正犯資以助力，而未參與實施犯罪之行為者
    而言，最高法院49年台上字第77號判例意旨可資參照。是以
    ，如未參與實施犯罪構成要件之行為，且係出於幫助之意思
    提供助力，即屬幫助犯，而非共同正犯。查本件被告乙○○
    基於幫助之犯意，提供金融機構帳戶予真實姓名年籍不詳自
    稱「陳先生」之成年男子使用，嗣該真實姓名年籍不詳自稱
    「陳先生」之成年男子所屬詐欺集團之成年成員利用被告之
    幫助，意圖為自己不法之所有，向被害人甲○○、戊○○、
    辛○○、丙○○、己○○、丁○○、庚○○等施用詐術，使
    其陷於錯誤，因而轉帳匯款至被告所提供之上開帳戶內，是
    被告所為係參與詐欺罪構成要件以外之行為，且在無證據證
    明被告係以正犯而非以幫助犯之犯意參與犯罪之情形下，應
    認其所為係幫助犯而非正犯行為。核被告所為，係犯刑法第
    30條第1 項、第339 條第1 項之幫助詐欺取財罪。被告以一
    幫助行為，致數被害人遭詐欺取財，為想像競合犯，應依刑
    法第55條前段規定，從一重幫助詐欺取財罪處斷。又被告幫
    助前述真實姓名年籍不詳自稱「陳先生」之成年男子所屬詐
    欺集團犯詐欺罪，應依刑法第30條第2 項規定，按正犯之刑
    減輕之。爰審酌被告並無任何前案紀錄，此有卷附臺灣高等
    法院被告前案紀錄表可證，素行尚佳，及其犯罪之動機、目
    的、手段，其交付前開金融帳戶予他人供犯罪使用之行為，
    紊亂社會正常交易秩序，並使不法之徒藉此輕易於詐騙後取
    得財物，致檢警難以追緝，助長詐騙犯罪風氣，並提高社會
    大眾遭受詐騙損失之風險，暨被告於犯罪後終能坦承犯行，
    態度尚可等一切情狀，量處如主文所示之刑，並諭知易科罰
    金之折算標準，以示懲儆。
據上論斷，應依刑事訴訟法第273 條之1第1項、第299條第1項前
段，刑法第30條、第339 條第1 項、第41條第1 項前段、第55條
前段，刑法施行法第1 條之1 第1 項、第2 項前段，判決如主文
。
本案經檢察官壬○○到庭執行職務。
中    華    民    國    99    年    9     月    13    日
                  刑事第四庭  法  官  潘曉玫
以上正本證明與原本無異。
如不服本判決應於收受判決後10日內向本院提出上訴書狀，並應
敘述具體理由；其未敘述上訴理由者，應於上訴期間屆滿後20日
內向本院補提理由書（均須按他造當事人之人數附繕本）「切勿
逕送上級法院」。
告訴人或被害人對於判決如有不服具備理由請求檢察官上訴者，
其上訴期間之計算係以檢察官收受判決正本之日期為準。
                              書記官  張齡方
中    華    民    國    99    年    9     月    13    日
附錄本案論罪科刑法條
刑法第339條：
意圖為自己或第三人不法之所有，以詐術使人將本人或第三人之
物交付者，處五年以下有期徒刑、拘役或科或併科一千元以下罰
金。
以前項方法得財產上不法之利益或使第三人得之者，亦同。
前二項之未遂犯罰之。
附表：
┌─┬────┬────────┬───┬─────┬─────┬────┐
│編│詐騙時間│    詐騙方式    │被害人│匯款時、地│ 詐騙金額 │匯入帳戶│
│號│        │                │      │          │（新臺幣）│        │
├─┼────┼────────┼───┼─────┼─────┼────┤
│01│99年4 月│詐騙集團成員打電│甲○○│99年4 月8 │19,983元│合作金│
│  │4 日凌晨│話向其佯稱：援交│      │日下午4 時│87,000元│庫商業銀│
│  │0 時0 分│前為確認其身份而│      │40分許在臺│18,000元│行衛道分│
│  │許      │需依指示操作ATM │      │南市○○路│          │行帳號：│
│  │        │云云，復向其詐稱│      │1 段101 號│          │00000000│
│  │        │：因操作錯誤而誤│      │設置之第一│          │00000000│
│  │        │匯出款項，需再次│      │銀行自動櫃│          │戶名：  │
│  │        │操作ATM 始得以退│      │員機；同日│          │乙○○  │
│  │        │還款項云云，致其│      │下午6 時1 │          │渣打國│
│  │        │陷於錯誤，分別匯│      │分許及晚間│          │際商業銀│
│  │        │款19,983元、87,0│      │8時15 分許│          │行北屯分│
│  │        │00 元 、18,000元│      │在臺南市東│          │行帳號：│
│  │        │入被告合作金庫銀│      │區○○路36│          │00000000│
│  │        │行及渣打銀行帳戶│      │4 號設置之│          │010004  │
│  │        │內。            │      │渣打銀行自│          │戶名：  │
│  │        │                │      │動櫃員機匯│          │乙○○  │
│  │        │                │      │款。      │          │渣打國│
│  │        │                │      │          │          │際商業銀│
│  │        │                │      │          │          │行北屯分│
│  │        │                │      │          │          │行帳號：│
│  │        │                │      │          │          │00000000│
│  │        │                │      │          │          │010004  │
│  │        │                │      │          │          │戶名：  │
│  │        │                │      │          │          │乙○○  │
├─┼────┼────────┼───┼─────┼─────┼────┤
│02│99年4 月│詐騙集團成員打電│戊○○│於99年4 月│12,000元  │合作金庫│
│  │8 日下午│話向其佯稱：之前│      │8 日下午6 │          │商業銀行│
│  │5 時16分│其在網路上購買商│      │時48分許，│          │衛道分行│
│  │許      │品時，因轉帳程序│      │在臺中市西│          │帳號：  │
│  │        │有誤，故應前往  │      │屯區市政北│          │00000000│
│  │        │ATM 依指示操作取│      │六路與惠來│          │00000000│
│  │        │消分期付款之設定│      │路全家便利│          │戶名：  │
│  │        │，以免遭重複扣款│      │商店內設置│          │乙○○  │
│  │        │云云，致其陷於錯│      │之台新銀行│          │        │
│  │        │誤，匯款12,000元│      │自動櫃員機│          │        │
│  │        │入被告合作金庫銀│      │匯款。    │          │        │
│  │        │行帳戶內。      │      │          │          │        │
├─┼────┼────────┼───┼─────┼─────┼────┤
│03│99年4 月│詐騙集團成員打電│辛○○│於99年4 月│3,995元   │渣打國際│
│  │8 日晚間│話向其佯稱：之前│      │8 日晚間8 │          │商業銀行│
│  │7 時10分│其在網路上購買商│      │時30分許，│          │北屯分行│
│  │許      │品時，因轉帳程序│      │在臺北縣新│          │帳號：  │
│  │        │有誤，故應前往AT│      │莊市○○路│          │00000000│
│  │        │M 依指示操作取消│      │514 巷99號│          │010004  │
│  │        │分期付款之設定，│      │統一超商內│          │戶名：  │
│  │        │以免遭重複扣款云│      │設置之自動│          │乙○○  │
│  │        │云，致其陷於錯誤│      │櫃員機匯款│          │        │
│  │        │，匯款3,995 元入│      │。        │          │        │
│  │        │被告渣打銀行帳戶│      │          │          │        │
│  │        │內。            │      │          │          │        │
├─┼────┼────────┼───┼─────┼─────┼────┤
│04│99年4 月│詐騙集團成員打電│丙○○│於99年4 月│41,000元  │渣打國際│
│  │8 日下午│話向其佯稱：之前│      │8 日晚間8 │          │商業銀行│
│  │6 時40分│其在網路上購買商│      │時44分許，│          │北屯分行│
│  │許      │品時，因轉帳程序│      │在臺北市士│          │帳號：  │
│  │        │有誤，故應前往AT│      │林區○○路│          │00000000│
│  │        │M 依指示操作取消│      │2 段48號渣│          │010004  │
│  │        │分期付款之設定，│      │打銀行內設│          │戶名：  │
│  │        │以免遭重複扣款云│      │置之自動櫃│          │乙○○  │
│  │        │云，致其陷於錯誤│      │員機匯款。│          │        │
│  │        │，匯款41,000元入│      │          │          │        │
│  │        │被告渣打銀行帳戶│      │          │          │        │
│  │        │內。            │      │          │          │        │
├─┼────┼────────┼───┼─────┼─────┼────┤
│05│99年4 月│詐騙集團成員打電│己○○│於99年4 月│30,000元  │中華郵政│
│  │9 日上午│話向其佯稱：伊係│      │9 日上午11│          │臺中郵局│
│  │10時30分│其友人，急需向其│      │時11分許，│          │帳號：  │
│  │許      │借款云云，致其陷│      │在臺北市北│          │00000000│
│  │        │於錯誤，匯款30,0│      │投區文化三│          │662187  │
│  │        │00元入被告郵局帳│      │路8 號北投│          │戶名：  │
│  │        │戶內。          │      │文化郵局內│          │乙○○  │
│  │        │                │      │臨櫃匯款。│          │        │
├─┼────┼────────┼───┼─────┼─────┼────┤
│06│99年4 月│詐騙集團成員打電│丁○○│於99年4 月│60,000元  │中華郵政│
│  │9 日上午│話向其佯稱：伊係│      │9 日上午11│          │臺中郵局│
│  │11時許  │其媳婦，急需向其│      │時30分許，│          │帳號：  │
│  │        │借款云云，致其陷│      │在臺北市中│          │00000000│
│  │        │於錯誤，匯款60,0│      │山區○○路│          │662187  │
│  │        │00元入被告郵局帳│      │2 段彰化銀│          │戶名：  │
│  │        │戶內。          │      │行臨櫃匯款│          │乙○○  │
│  │        │                │      │。        │          │        │
├─┼────┼────────┼───┼─────┼─────┼────┤
│07│99年4 月│詐騙集團成員打電│庚○○│於99年4 月│10,000元  │中華郵政│
│  │9 日下午│話向其佯稱：伊係│      │9 日下午2 │          │臺中郵局│
│  │1 時30分│其表姊，急需向其│      │時30分許，│          │帳號：  │
│  │許      │借款云云，致其陷│      │在臺北市忠│          │00000000│
│  │        │於錯誤，匯款10,0│      │誠路1 段52│          │662187  │
│  │        │00元入被告郵局帳│      │號郵局內設│          │戶名：  │
│  │        │戶內。          │      │置之自動櫃│          │乙○○  │
│  │        │                │      │員機匯款。│          │        │
└─┴────┴────────┴───┴─────┴─────┴────┘

司法院資訊處製作；財團法人民間司法改革基金會備份。
